臺灣臺北地方法院刑事判決　　　　　　　　　　　　　九十一年度訴字第五四一號
　　公　訴　人　臺灣臺北地方法院檢察署檢察官
　　被　　　告　丙○○
　　　　　　　　戊○○
右列被告因護照條例案件，經檢察官提起公訴（九十一年度偵字第五二六號），本院
判決如左：
    主  文
丙○○將國民身分證交付他人，以供冒名申請護照，累犯，處有期徒刑陸月，如易科
罰金以佰元折算壹日。
戊○○共同以他人交付之國民身分證，冒用名義申請護照，累犯，處有期徒刑陸月，
如易科罰金以佰元折算壹日。
    事  實
一、丙○○曾於民國八十四年間因竊盜案件，經台灣高等法院以八十四年度上易字第
    四四三五號判決判處有期徒刑十月確定，迄於八十六年二月二十八日執行完畢；
    另戊○○曾於八十四年間因肅清煙毒條例案件，經台灣高等法院以八十四年度上
    訴字第三四八０號判決判處有期徒刑三年二月確定，又於八十五年間因竊盜及麻
    醉藥品管理條例案件，經台灣士林地方法院及台灣桃園地方法院分別以八十五年
    度易字第二０九一號及八十五年度易字第四一二四號判決判處有期徒刑二月及三
    月確定，嗣由台灣桃園地方法院以八十年度聲字第六九三號裁定定其應執行刑為
    四月確定，經接續執行合併計算刑期，而於八十六年十二月九日縮短刑期假釋出
    監，迄於八十八年十二月三日縮刑期滿執行完畢，詎其二人猶不知悔改，明知乙○○曾於八十四年及八十五年間因肅清煙毒條例及偽造文書案件，分別經本院以
    八十三年度訴字第一九七六號及八十四年度易字第七二二二號判決判處有期徒刑
    四年六月及三月確定，嗣由本院以八十五年度聲字第四八七號裁定定其應執行刑
    為四年八月確定，迄於八十八年六月九日縮短刑期假釋出監，現仍於假釋付保護
    管束期間而依規定不得出境，然戊○○為與其夫乙○○攜子同至泰國旅遊，竟基
    於冒用他人名義申辦護照之犯意聯絡，共同謀議利用乙○○之兄長丙○○之名義
    申請護照以供乙○○冒名使用，旋由乙○○於九十年七月間某日，撥打電話至位
    於台北市○○○路○段九號十一樓之圓山旅行社詢問申辦護照事宜，而丙○○明
    知乙○○及戊○○欲冒用其名義申請護照，竟於九十年七月十三日，前往位於台
    北市○○區○○路二六巷十一弄三之二號四樓之乙○○住處內，將其所有之國民
    身分證及退伍令交付戊○○，以供乙○○冒名申請護照，而戊○○另於九十年七
    月十七日，將丙○○所有之國民身分證、退伍令及乙○○所有之照片五張交由不
    知情之計程車司機持往圓山旅行社，委由不知情之旅行社職員己○○代為申辦丙○○名義之護照，而由不知情之己○○代為填寫丙○○名義之「中華民國普通護
    照申請書」，並於申請書上貼用丙○○之國民身分證影本及乙○○之相片，復於
    申請人簽名欄代為簽立「丙○○」之署押，迄於九十年七月十九日，由不知情之
    圓山旅行社人員持上開申請書及相關文件向外交部領事事務局申請護照，嗣因外
    交部領事事務局承辦人員發現護照申請書所貼用之照片與丙○○所有之國民身分
    證上照片並非同一人，經圓山旅行社職員己○○通知丙○○，而為警循線查獲上
    情。
二、案經內政部警政署刑事警察局移送台灣台北地方法院檢察署檢察官偵查起訴。
    理  由
一、訊據被告丙○○固不否認有於上開時地提供其所有之國民身分證申辦護照之事實
    ，而被告戊○○亦不否認有於前揭時地交付被告丙○○所有之國民身分證及同案
    被告乙○○所有之照片予圓山旅行社辦理被告丙○○名義之護照等事實，然均矢
    口否認有何公訴意旨所稱之違反護照條例犯行，並均辯稱：確係被告丙○○欲申
    辦護照，然於送件時誤拿同案被告乙○○之照片云云。經查：
  （一）被告丙○○及戊○○雖辯稱確係由被告丙○○申辦護照云云，然被告丙○○
        於九十年七月二十三日警訊中稱係為前往泰國相親而申辦護照等語，而同案
        被告乙○○於九十年十一月十二日調查中則供稱：「（問：你哥哥丙○○為
        何要冒用拿你的照片申請護照？他出國為何事？）是我叫我太太戊○○幫他
        辦的，因為我媽媽過世以前留給我一百萬台幣希望我能幫哥哥丙○○取個老
        婆，我想幫他到大陸找老婆順便叫我太太控制他不能花太多錢，因為錢是我
        要幫他出的，並要我太太帶我兩個小孩去玩。」等語，另被告戊○○於九十
        一年一月二十四日調查中亦供稱：被告丙○○係為至大陸娶妻而申辦護照等
        語，嗣於本院九十一年八月十三日調查中改稱：被告丙○○係要去泰國結婚
        而申辦護照等語，渠等就被告丙○○申辦護照原因所為之陳述不一，自難據
        為有利之認定。
  （二）又證人即圓山旅行社職員己○○於九十年七月十九日警訊中證稱：「於九十
        年七月十三日有一位自稱汪先生之男子打電話到圓山旅行社給我，問我申辦
        中華民國護照需要那些證件資料，並說他們全家五人（三個孩子：高中一個
        、國中一個、二歲一個）要到泰國自由行三天兩夜‧‧‧」等語，另於九十
        一年一月二十四日偵查中證稱：「（問：九十年七月十三日汪先生詢問出國
        事宜？）有，當天有位自稱姓汪，說他們全家要出去玩，共有四、五個人要
        到泰國玩，問我辦護照事宜，他也沒留電話，後又打電話給我說消還資料未
        辦好，只要他自己辦護照，‧‧‧」等語，復於本院九十一年八月十三日調
        查中證稱：「（問：你記得你如何接到這個案子？）是我有接到一位自稱是
        姓汪的先生打電話給我，他說要利用暑假帶家裡的人去泰國玩，包含太太及
        小孩大約三、四人左右，他有詢問辦理護照所需證件，後來過幾天他又打電
        話給我問同樣的問題，聽聲音是相同的人，因為我的手機會顯示電話，而我
        沒有主動去聯絡他，有一天去淡水突然接到他電話要辦理，後來我聯絡公司
        甲○○請他幫我代收證件，當時他準備照片、身分證，至於是否有退伍令我
        忘記了，所以我是根據手機所顯示的電話和他們聯絡的，至於誰送件來的我
        不知道，只聽我同事說是一個男的，我收到證件後看到照片和身分證發覺有
        異，我打電話問他，這是同一人嗎，針對胖瘦部分問他們說為何有所不同，
        他說因為是家裡的人有人過世所以照片有所不同，所以我還是照這樣送件，
        送件後到隔天四點時，外務說相片有問題，叫我聯絡丙○○先生到外交部，
        所以汪先生才帶照片去外交部，後來有關其他人護照的部分汪先生回答說因
        為準備資料很慢，所以先辦他的部分。」等語，足見被告丙○○及戊○○所
        稱係被告丙○○為結婚或相親而申辦護照云云，應屬事後卸責之詞，不足採
        信。
  （三）又同案被告乙○○於九十一年一月二十四日調查中供稱：「（問：有打電話
        去旅行社問辦護照所需證件？）有，是一個小姐接。」、「（問：有無說全
        家去泰國玩？）我有說是我太太帶小孩及大伯去玩。」、「（問：有留下電
        話聯絡？）沒有。」等語，然證人己○○於本院九十一年八月十三日調查中
        證稱：「（問：你聽過丙○○先生講話嗎？）剛開始和我問泰國事情的人聲
        音似乎和丙○○不太一樣。」等語，且依證人己○○所為之上開證言內容觀
        之，顯係同案被告乙○○以出國遊玩為由向圓山旅行社詢問申辦護照事宜無
        訛；然被告乙○○曾於八十四年及八十五年間因肅清煙毒條例及偽造文書案
        件，分別經本院以八十三年度訴字第一九七六號及八十四年度易字第七二二
        二號判決判處有期徒刑四年六月及三月確定，嗣由本院以八十五年度聲字第
        四八七號裁定定其應執行四年八月確定，迄於八十八年六月九日縮短刑期假
        釋出監，現仍於假釋付保護管束期間而依規定不得出境等事實，業經本院依
        職權調閱台灣台北地方法院檢察署八十八年度執更字第八０一號卷宗查明無
        訛，並有台灣高等法院檢察署刑案紀錄簡覆表一紙在卷可參；而被告乙○○
        於九十一年三月一日偵查中亦供稱：「（問：有打電話到旅行社問辦護照？
        ）有，我有去問過程後，再叫我太太去辦，我是說全家要出去。」等語，且
        被告戊○○於本院九十一年八月十三日調查中自稱知悉同案被告乙○○於假
        釋期間內不能出國等語，參諸證人己○○於本院九十一年八月十三日調查中
        證稱：「（問：打電話去戊○○如何跟你講？）我是打電話去詢問照片的事
        ，戊○○說照片都是她準備的，應該不會有錯。」等語，足見被告戊○○與
        同案被告乙○○確有以被告丙○○名義申辦護照使用之意。
  （四）又證人己○○於九十年七月十九日警訊中證稱：「（問：你發現丙○○身分
        證上照片與送件之五張照片不同後如何處理？）我即打電話給汪先生告訴他
        照片不同相差很多且痣也長得不同位置，但汪先生在電話中跟我解釋說是同
        一人沒錯，痣的問題他說目前的照片上的痣是正確的，身分證上照片的痣是
        請身分證時弄到的，雖然我覺得怪怪的，但汪先生一直強調是同一人無誤，
        而且汪先生又解釋臉部胖瘦的問題是因老仔（父或母）過世前後照的所以有
        些不同，因此我就說那我送送看好了。」等語，核與被告丙○○於本院九十
        一年八月十三日調查中供稱：「（問；你有無曾經打電話給陳小姐？）我打
        電話問要辦護照要帶何證件，我是看家裡桌上的名片才打電話給她，我有告
        訴她因為我要辦出國結婚要辦護照，就問她要帶何證件，還帶我弟媳婦及三
        個小孩一起去，我和陳小姐說要去泰國，後來我將證件交給我弟媳婦戊○○
        辦理，交給她後她如何送件我不清楚，後來陳小姐打電話來說我相片有不符
        ，我說可能是我以前比較胖現在比較瘦，我說是因為我媽過世所以我瘦很多
        。」等語大致相符；然被告丙○○於九十一年三月一日偵查中供稱：「（問
        ：當初拿給唐的照片是否與身分證相同？）是。」等語，而被告丙○○於申
        辦護照時所使用之國民身分證係於八十九年六月五日所核發，此有國民身分
        證影本一紙在卷可稽；徵諸被告丙○○之母丁○○係於八十八年五月十一日
        死亡，此有被告戊○○所提出之戶籍謄本一份附卷可參，是被告丙○○所稱
        照片不符之原因，顯與事實不符，足認被告丙○○確有提供其所有之國民身
        分證以供同案被告乙○○冒名申辦護照之行為。是渠等上開所辯，均屬臨訟
        飾卸之詞，不足採信。此外，並有扣案之貼用同案被告乙○○照片之中華民
        國普通護照申請書一份可資佐證。本件事證明確，渠等犯行均堪認定，應予
        依法論科。
二、核被告丙○○所為，係犯護照條例第二十三條第三項之罪，另被告戊○○所為，
    係犯同條例第二十三條第四項之罪。又被告戊○○與同案被告乙○○間，就上開
    以被告丙○○所交付之國民身分證冒用名義申請護照之犯行，有犯意聯絡及行為
    分擔，為共同正犯。又被告戊○○利用不知情之己○○代為申辦被告丙○○護照
    之行為，係屬間接正犯。又被告丙○○曾於八十四年間因竊盜案件，經台灣高等
    法院以八十四年度上易字第四四三五號判決判處有期徒刑十月確定，迄於八十六
    年二月二十八日執行完畢；另被告戊○○曾於八十四年間因肅清煙毒條例案件，
    經台灣高等法院以八十四年度上訴字第三四八０號判決判處有期徒刑三年二月確
    定，又於八十五年間因竊盜及麻醉藥品管理條例案件，經台灣士林地方法院及台
    灣桃園地方法院分別以八十五年度易字第二０九一號及八十五年度易字第四一二
    四號判決判處有期徒刑二月及三月確定，嗣由台灣桃園地方法院以八十年度聲字
    第六九三號裁定定其應執行刑為四月確定，經接續執行合併計算刑期，而於八十
    六年十二月九日縮短刑期假釋出監，迄於八十八年十二月三日縮刑期滿執行完畢
    ，此有台灣高等法院檢察署刑案紀錄簡覆表各一份在卷可稽，其二人前曾受有期
    徒刑之執行完畢，於五年以內再犯本件最重本刑為有期徒刑以上之罪，為累犯，
    均應依刑法第四十七條之規定加重其刑。爰審酌被告丙○○及戊○○與同案被告
    乙○○分別為兄弟及夫妻關係，然渠等利用他人身分證冒名申辦護照，足生損害
    於主管機關對該等證照核發之正確性，復於犯後猶狡詞卸責，及其二人之品行、
    犯罪動機、目的、手段、生活狀況、智識程度、犯罪所得之利益及所生之損害等
    一切情狀，分別量處如主文所示之刑，並均諭知易科罰金之折算標準。
三、又扣案之貼有同案被告乙○○相片之中華民國普通護照申請書正本，雖係供犯罪
    所用之物，然該申請書業已交付外交部領事事務局承辦人員，而非被告丙○○、
    戊○○及同案被告乙○○所有之物，爰不另為沒收之諭知。
四、另同案被告乙○○所涉護照條例犯行，另俟本院依法通緝到案後再行審結，附此
    敘明。
據上論斷，應依刑事訴訟法第二百九十九條第一項前段，護照條例第二十三條第三項
、第二十三條第四項，刑法第十一條前段、第二十八條、第四十七條、第四十一條第
一項，罰金罰鍰提高標準條例第二條，判決如主文。
本案經檢察官呂建興到庭執行職務。
中      華      民      國      九十一      年     十二    月     六    日
                                      臺灣臺北地方法院刑事第九庭
                                          法  官    黃雅君
如不服本判決，應於判決送達後十日內，向本院提出上訴狀。
右正本證明與原本無異。
                                          書記官    梁淑時
中      華      民      國      九十一      年     十二    月     十    日
附錄本案論罪科刑法條：
護照條例第二十三條
一、偽造、變造國民身份證以供申請護照，足以生損害於公眾或他人者，處五年以下
有期徒刑、拘役或科或併科新臺幣五十萬元以下之罰金。
二、行使前項文書者，亦同。
三、將國民身份證交付他人或謊報遺失，以供冒名申請護照者，處五年以下有期徒刑
、拘役或科或併科新臺幣十萬元以下之罰金。
四、前項冒用名義者，亦同。
五、受託申請護照，明知第一項至第四項事實或偽造、變造或冒用之照片，仍代申請
者，處五年以下有期徒刑、拘役或科或併科新臺幣十萬元以下之罰金。
